臺灣桃園地方法院小額民事判決
110年度桃小字第2124號
原      告  元大商業銀行股份有限公司

法定代理人  翁健    
訴訟代理人  楊舒婷  
            李宗益  
被      告  沈文哲（即沈文豪之繼承人）

            沈暐筑（即沈文豪之繼承人）

            沈雨蓁（即沈文豪之繼承人）

            沈文中（即沈文豪之繼承人）

            沈月琴（即沈文豪之繼承人）  


            沈月精（即沈文豪之繼承人）

上列  六人
訴訟代理人  林芝吟  

上列當事人間清償債務事件，本院於中華民國111年3月17日言詞
辯論終結，判決如下：
    主    文
被告應就其繼承被繼承人沈吳糧再轉繼承沈文豪之賸餘遺產範圍
內，連帶給付原告新臺幣貳萬零伍佰壹拾伍元，及自民國九十七
年十月十五日起至民國一百零四年八月三十一日止，按週年利率
百分之二十計算之利息，暨自民國一百零四年九月一日起至清償
日止，按週年利率百分之十五計算之利息。
訴訟費用新臺幣壹仟元由被告就其繼承被繼承人沈吳糧再轉繼承
沈文豪之賸餘遺產範圍內連帶負擔。
本判決得假執行。
    理由要領
一、訴外人沈文豪於民國94年7 月11日向原告申請現金卡使用，
    依約沈文豪應於繳款截止日前繳付最低應繳金額，利息按週
    年利率20% 計算。詎沈文豪自97年10月15日起即未依約繳款
    ，尚積欠原告新臺幣（下同)20,515元及利息，然沈文豪已
    於99年2 月28日死亡，其繼承人沈吳糧未依法拋棄繼承，
　　嗣沈吳糧復於99年6 月21日死亡，被告為其繼承人，已陳報
    遺產清冊，自應以繼承所得遺產為限負清償責任等情，業據
    原告提出現金卡申請書暨約定事項、沈文豪及沈吳糧除戶謄
    本、繼承系統表、被告戶籍謄本、本院家事法庭函等資料，
    經核與原告所述相符，且為被告所不爭執，堪信為真實，被
    告自應就此負清償責任。
二、按繼承人對於被繼承人之債務，以因繼承所得遺產為限，負
    清償責任；繼承人對於被繼承人之債務，以因繼承所得遺產
    為限，負連帶責任；繼承人於知悉其得繼承之時起3個月內
    開具遺產清冊陳報法院；繼承人有數人時，其中一人已依第
    一項開具遺產清冊陳報法院者，其他繼承人視為已陳報；繼
    承人依民法第1156條規定陳報法院時，法院應依公示催告程
    序公告，命被繼承人之債權人於一定期限內報明其債權；被
    繼承人之債權人，不於第1157條所定之一定期限內報明其債
    權，而又為繼承人所不知者，僅得就賸餘遺產，行使其權利
    ，民法第1148條第2項、第1153條第1項、第1156條第1項、
    第3項、第1157條第1項、第1162條分別定有明文。再按被繼
    承人之債權人，不於民法第1157條所定之一定期限內，報明
    其債權，而又為繼承人所不知者，繼承人對之所負之清償責
    任，僅於賸餘遺產範圍內為限，而非指繼承人繼承所得之全
    部遺產。於此情形，如被繼承人之債權人對繼承人為訴訟請
    求，法院之判決主文應明確標示：繼承人對之僅於賸餘遺產
    範圍負清償之責，否則，法院判決主文若未明確標示，將來
    執行法院強制執行時，債權人若主張對繼承所得之遺產執行
    ，執行法院祇得依判決主文執行，繼承人不得以債權人僅得
    對賸餘遺產執行而聲明異議。且債權人僅得對賸餘遺產求償
    ，係在事實審言詞辯論終結前即已存在之事實，繼承人於執
    行時，亦無從提起異議之訴（最高法院100年度台上字第150
    9號判決參照）。
三、經查，沈文豪於99 年2 月28日死亡，其繼承人沈吳糧未依
    法拋棄繼承，嗣沈吳糧復於99年6 月21日死亡，其繼承人沈
    月精已於法定期間內，依前揭規定開具遺產清冊陳報本院，
    經本院以99年度司繼字第133號公示催告限債權人於7個月內
    向繼承人報明其債權，並刊登在新聞廣告等情，業經本院調
　　取上開卷宗核閱無訛，而原告既未陳明其已於上開公示催告
    期間內報明債權，揆諸上開規定，則原告僅得請求被告於繼
    承被繼承人沈吳糧再轉繼承被繼承人沈文豪之賸餘遺產範圍
    內，行使權利。至被告固辯稱沈文豪並未留有遺產等語，惟
    被告是否實際繼承沈文豪之遺產，僅涉及原告得否及如何聲
    請強制執行之問題，屬強制執行時所應審究之事項，與原告
    本件請求無涉，被告此部分所辯，難謂可採。故原告請求被
    告應於繼承沈吳糧再轉繼承沈文豪之賸餘遺產範圍內給付如
    主文第1 項所示之金額及利息，為有理由，應予准許。
四、本件係依民事訴訟法第436 條之8 第1 項適用小額訴訟程序
    所為之判決，依同法第436 條之20之規定，法院為被告敗訴
    之判決時，應依職權宣告假執行。
五、訴訟費用負擔之依據：民事訴訟法第78條。並依同法第436
    條之19第1 項規定，確定訴訟費用1,000 元之負擔如主文第
    2 項所示。
　　
中    華    民    國   111    年    3     月    31    日
                  桃園簡易庭  法  官  汪智陽
以上正本係照原本作成。
如不服本判決，應於送達後20日內，向本院提出上訴狀並表明上
訴理由，如於本判決宣示後送達前提起上訴者，應於判決送達後
20日內補提上訴理由書（須附繕本）。
如委任律師提起上訴者，應一併繳納上訴審裁判費。
中    華    民    國   111    年    3     月    31    日
                              書記官  陳家蓁
附錄：
一、民事訴訟法第436條之24第2項：
    對於小額程序之第一審裁判上訴或抗告，非以其違背法令為
    理由，不得為之。
二、民事訴訟法第436條之25：
    上訴狀內應記載上訴理由，表明下列各款事項：
    ㈠原判決所違背之法令及其具體內容。
    ㈡依訴訟資料可認為原判決有違背法令之具體事實。
三、民事訴訟法第471條第1項：（依同法第436條之32第2項規定
    於小額事件之上訴程序準用之）
    上訴狀內未表明上訴理由者，上訴人應於提起上訴後20日內
    ，提出理由書於原第二審法院；未提出者，毌庸命其補正，
    由原第二審法院以裁定駁回之。